---
title: "Untitled"
author: "Janek Ciarka"
date: "`r Sys.Date()`"
output:
  html_document: default
  pdf_document: default
---

## Personal Key Indicators of Heart Disease
https://www.kaggle.com/datasets/kamilpytlak/personal-key-indicators-of-heart-disease

```{r setup, include=FALSE}
knitr::opts_chunk$set(echo = TRUE)
#install.packages('rstatix')
library(rstatix)
library(tidyverse)
```

```{r}
# https://www.kaggle.com/datasets/kamilpytlak/personal-key-indicators-of-heart-disease


heart_df <- read_csv("heart_2020_cleaned.csv")

heart_df %>% 
  select(where(is.character)) %>% 
  map(unique)

heart_df %>% 
  select(where(is.numeric)) %>% 
  names()
  


```

```{r}

heart <- heart_df

heart %>% 
  select(where(is.character)) %>% 
  map(unique) 

```

```{r}
pivot1 <- heart %>% 
  select(-HeartDisease) %>% 
  map_df(typeof) %>% 
  pivot_longer(everything()) 

pivot_number <- pivot1 %>% 
  count(value)

pivot1
pivot_number

```

```{r}
heart %>% 
  select(where(is.numeric)) %>% 
  get_summary_stats()
  


```

```{r}

heart %>% 
  select(where(is.character)) %>% 
  map(table)


```


```{r}

heart %>% 
  filter(if_any(everything(), ~is.na(.)))


```

Baza nie zawiera żadnych braków danych.  

Dane odstające:

```{r}
heart %>% 
  select(where(is.numeric)) %>% 
  pivot_longer(everything()) %>% 
  ggplot(aes(value)) +
  geom_boxplot() +
  facet_wrap(~name, scales = "free")
```

Dane odstające: BMI, mental health i physical health.


```{r}
heart_freq <- heart %>% 
  select(HeartDisease, Smoking, AlcoholDrinking, Stroke, DiffWalking, 
         PhysicalActivity, Asthma, KidneyDisease, SkinCancer) %>% 
  pivot_longer(everything()) %>% 
  freq_table(name, value) 
  
heart_freq %>% 
  filter(value == "Yes") %>% 
  ggplot(aes(fct_reorder(name, prop), prop)) +
  geom_bar(stat = "identity", fill = "darkblue", alpha = 1/3, color = "black") +
  coord_flip() +
  labs(y = "Percent", x = "", title = "Procent osób w ramach wybranych zmiennych dychotomicznych")
```

Zdecydowana większość badanych, bo aż prawie 80%, zadeklarowała uprawianie aktywności fizycznej. Jednocześnie, spora grupa osób, prawie połowa, paliła regularnie papierosy.

Prezentacja i analiza wybranych statystyk według wykresów:

```{r}
#ogólne cechy

#wykres zachorowań według płci
ggplot(heart_df, aes(x = Sex, fill = HeartDisease)) +
  geom_bar(position = "dodge") +
  labs(title = "Zachorowania według płci", x = "Płeć", y = "Zachorowania") +
  scale_fill_manual(values = c("Yes" = "skyblue", "No" = "salmon")) +
  theme_minimal()

#wykres zachorowań według wieku
ggplot(heart_df, aes(x = AgeCategory, fill = HeartDisease)) +
  geom_bar(position = "dodge") +
  labs(title = "Zachorowania według wieku", x = "Wiek", y = "Zachorowania") +
  scale_fill_manual(values = c("Yes" = "skyblue", "No" = "salmon")) +
  theme_minimal()

#wykres zachorowań według rasy
ggplot(heart_df, aes(x = Race, fill = HeartDisease)) +
  geom_bar(position = "dodge") +
  labs(title = "Zachorowania według rasy", x = "Rasa", y = "Zachorowania") +
  scale_fill_manual(values = c("Yes" = "skyblue", "No" = "salmon")) +
  theme_minimal()
```

Zachorowania na choroby serca są częstsze wśród mężczyzn i osób starszych. Rasa nie wydaje się mieć wyraźnego wpływu.

```{r}
#Tryb życia

#wykres zachorowań według tego czy pali
ggplot(heart_df, aes(x = Smoking, fill = HeartDisease)) +
  geom_bar(position = "dodge") +
  labs(title = "Zachorowania według tego czy pali", x = "Czy pali", y = "Zachorowania") +
  scale_fill_manual(values = c("Yes" = "green", "No" = "orange")) +
  theme_minimal()

#wykres zachorowań według tego czy pije
ggplot(heart_df, aes(x = AlcoholDrinking, fill = HeartDisease)) +
  geom_bar(position = "dodge") +
  labs(title = "Zachorowania według tego czy pije", x = "Czy pije", y = "Zachorowania") +
  scale_fill_manual(values = c("Yes" = "green", "No" = "orange")) +
  theme_minimal()

#wykres zachorowań według tego czy jest fizycznie aktywny
ggplot(heart_df, aes(x = PhysicalActivity, fill = HeartDisease)) +
  geom_bar(position = "dodge") +
  labs(title = "Zachorowania według tego czy jest fizycznie aktywny", x = "Fizyczna aktywność", y = "Zachorowania") +
  scale_fill_manual(values = c("Yes" = "green", "No" = "orange")) +
  theme_minimal()

#wykres zachorowań według ilości snu
ggplot(heart_df, aes(x = SleepTime, fill = HeartDisease)) +
  geom_bar(position = "dodge") +
  labs(title = "Zachorowania według ilości snu", x = "Ilość snu", y = "Zachorowania") +
  scale_fill_manual(values = c("Yes" = "green", "No" = "orange")) +
  theme_minimal()

#wykres zachorowań według BMI
ggplot(heart_df, aes(x = BMI, fill = HeartDisease)) +
  geom_bar(position = "dodge") +
  labs(title = "Zachorowania według BMI", x = "BMI", y = "Zachorowania") +
  scale_fill_manual(values = c("Yes" = "green", "No" = "orange")) +
  theme_minimal()

```

Zażywanie nikotyny wydaje się zwiększać prawdopodobieństwo zachorowania, ale inne czynniki nie mają wyraźnego wpływu w którąkolwiek stronę. Co ciekawe, sen dłuższy niż 8 godzin ale krótszy niż 10 wydaje się być powiązany z nieco częstszymi zachorowaniami.

```{r}
#Inne choroby

#wykres zachorowań według obecności zawału
ggplot(heart_df, aes(x = Stroke, fill = HeartDisease)) +
  geom_bar(position = "dodge") +
  labs(title = "Zachorowania według obecności zawału", x = "Zawał", y = "Zachorowania") +
  scale_fill_manual(values = c("Yes" = "purple", "No" = "dark gray")) +
  theme_minimal()

#wykres zachorowań według obecności cukrzycy
ggplot(heart_df, aes(x = Diabetic, fill = HeartDisease)) +
  geom_bar(position = "dodge") +
  labs(title = "Zachorowania według obecności cukrzycy", x = "Cukrzyca", y = "Zachorowania") +
  scale_fill_manual(values = c("Yes" = "purple", "No" = "dark gray")) +
  theme_minimal()

#wykres zachorowań według obecności astmy
ggplot(heart_df, aes(x = Asthma, fill = HeartDisease)) +
  geom_bar(position = "dodge") +
  labs(title = "Zachorowania według obecności astmy", x = "Astma", y = "Zachorowania") +
  scale_fill_manual(values = c("Yes" = "purple", "No" = "dark gray")) +
  theme_minimal()

#wykres zachorowań według obecności chroby nerek
ggplot(heart_df, aes(x = KidneyDisease, fill = HeartDisease)) +
  geom_bar(position = "dodge") +
  labs(title = "Zachorowania według obecności choroby nerek", x = "Choroba nerek", y = "Zachorowania") +
  scale_fill_manual(values = c("Yes" = "purple", "No" = "dark gray")) +
  theme_minimal()

#wykres zachorowań według obecności raka skóry
ggplot(heart_df, aes(x = SkinCancer, fill = HeartDisease)) +
  geom_bar(position = "dodge") +
  labs(title = "Zachorowania według obecności raka skóry", x = "Rak skóry", y = "Zachorowania") +
  scale_fill_manual(values = c("Yes" = "purple", "No" = "dark gray")) +
  theme_minimal()

#wykres zachorowań według ogólnego zdrowia
ggplot(heart_df, aes(x = GenHealth, fill = HeartDisease)) +
  geom_bar(position = "dodge") +
  labs(title = "Zachorowania według ogólnego zdrowia", x = "Ogólne zdrowie", y = "Zachorowania") +
  scale_fill_manual(values = c("Yes" = "purple", "No" = "dark gray")) +
  theme_minimal()
```

Ogólnie można powiedzieć że choroby serca pojawiają się częściej wśród osób już na coś chorych, lub w inny sposób słabych na zdrowiu.
