---
title: "Untitled"
author: "Janek Ciarka"
date: "`r Sys.Date()`"
output: html_document
---

## Personal Key Indicators of Heart Disease
https://www.kaggle.com/datasets/kamilpytlak/personal-key-indicators-of-heart-disease

```{r setup, include=FALSE}
knitr::opts_chunk$set(echo = TRUE)
#install.packages('rstatix')
library(rstatix)
library(tidyverse)
```

```{r}
# https://www.kaggle.com/datasets/kamilpytlak/personal-key-indicators-of-heart-disease


heart_df <- read_csv("heart_2020_cleaned.csv")

heart_df %>% 
  select(where(is.character)) %>% 
  map(unique)

heart_df %>% 
  select(where(is.numeric)) %>% 
  names()
  


```

```{r}

heart <- heart_df

heart %>% 
  select(where(is.character)) %>% 
  map(unique) 

```

```{r}
pivot1 <- heart %>% 
  select(-HeartDisease) %>% 
  map_df(typeof) %>% 
  pivot_longer(everything()) 

pivot_number <- pivot1 %>% 
  count(value)

pivot1
pivot_number

```

```{r}
heart %>% 
  select(where(is.numeric)) %>% 
  get_summary_stats()
  


```

```{r}

heart %>% 
  select(where(is.character)) %>% 
  map(table)


```


```{r}

heart %>% 
  filter(if_any(everything(), ~is.na(.)))


```

Baza nie zawiera żadnych braków danych.

Sprawdzamy dane odstające

```{r}
heart %>% 
  select(where(is.numeric)) %>% 
  pivot_longer(everything()) %>% 
  ggplot(aes(value)) +
  geom_boxplot() +
  facet_wrap(~name, scales = "free")
```
Dane odstające: BMI, mental health i physical health.

Teraz można zaprezentować wczytane dane lub ich wycinek przy użyciu wykresów, które będą czytelnie i będą przekazywały, możliwie najwięcej informacji o danych, zachowując estetyczną formę.

np. 

```{r}
heart_freq <- heart %>% 
  select(HeartDisease, Smoking, AlcoholDrinking, Stroke, DiffWalking, 
         PhysicalActivity, Asthma, KidneyDisease, SkinCancer) %>% 
  pivot_longer(everything()) %>% 
  freq_table(name, value) 
  
heart_freq %>% 
  filter(value == "Yes") %>% 
  ggplot(aes(fct_reorder(name, prop), prop)) +
  geom_bar(stat = "identity", fill = "darkblue", alpha = 1/3, color = "black") +
  coord_flip() +
  labs(y = "Percent", x = "", title = "Procent osób w ramach wybranych zmiennych dychotomicznych")
```
Zdecydowana większość badanych, bo aż prawie 80%, zadeklarowała uprawianie aktywności fizycznej. Jednocześnie, spora grupa osób, prawie połowa, paliła regularnie papierosy.

